臺灣高等法院臺南分院民事判決
109年度上字第98號
上  訴  人  江亭穎  
訴訟代理人  呂承育律師
被  上訴人  丙○○  
兼法定代理  
人          江○○  
            余○○  
共同
訴訟代理人  張蓁騏律師
複代理人    王漢  律師  
上列當事人間請求損害賠償事件，上訴人對於中華民國109年2月
19日臺灣嘉義地方法院第一審判決(108年度訴字第531號)提起上
訴，並為訴之追加，本院於109年11月17日言詞辯論終結，判決
如下： 
    主  文
上訴駁回。
被上訴人丙○○應給付上訴人新台幣參佰壹拾捌萬壹仟捌佰伍拾元
及自民國109年5月7日起，至清償日止，按年息百分之五計算之
利息。
其餘追加之訴駁回。
第二審訴訟費用（含追加之訴訴訟費用)由被上訴人丙○○負擔。
本判決所命給付，於上訴人以新臺幣壹佰零陸萬元供擔保後得假
執行，但被上訴人丙○○如以新臺幣參佰壹拾捌萬壹仟捌佰伍拾元
預供擔保，得免為假執行。
其餘假執行之聲請駁回。
    事實及理由
一、按在第二審為訴之變更追加，非經他造同意，不得為之。但
    第255條第1項第2款至第6款情形，不在此限；又訴狀送達後
    ，原告不得將原訴變更或追加他訴。民事訴訟法第446條第1
    項、第255條第1項前段定有明文。核其立法目的乃係保障訴
    狀送達後之被告之防禦權。若上訴人請求之基礎事實同一，
    即非上揭法律所不許。民事訴訟法於民國89年新增第255條
    第1項第2款規定，允許於「請求之基礎事實同一」時可為訴
    之變更追加，其目的在於「擴大訴訟制度解決紛爭之功能，
    追求訴訟經濟及節省司法資源」。而所謂「請求之基礎事實
    同一」，係指變更或追加之訴與原訴之原因事實，有其社會
    事實上之共通性及關聯性，而就原請求所主張之事實及證據
    資料，於變更或追加之訴得加以利用，且無害於他造當事人
    程序權之保障，俾符訴訟經濟者稱之（最高法院91年度台抗
    字第648號裁判要旨參照）。經查，上訴人於原審起訴分別
    依侵權行為或不當得利之法律關係，請求被上訴人3人連帶
    賠償或返還新臺幣（下同）318萬1850元，或依據與被上訴
    人丙○○間之消費性契約關係，請求被上訴人丙○○給付上開金
    額，而於訴訟進行中撤回不當得利請求權部分，即視同不當
    得利部分未起訴。其於本院再追加不當得利之法律關係請求
    被上訴人丙○○給付上開金額，被上訴人固抗辯依民事訴訟法
    第447條之規定，上訴人不得提出新攻擊或防禦方法。但上
    訴人係為訴之追加，且與上訴人於原審起訴之原因事實即丙
    ○○於民國108年2月8日起陸續至上訴人上班之金豪運運動彩
    券行（下稱彩券行）簽注多次，且明知已無資力繼續投注，
    卻仍意圖為自己不法之利益，基於詐欺得利318萬1850元，
    與追加不當得利之原因事實，有其社會事實上之共通性及關
    聯性，而就原請求所主張之事實及證據資料，於變更或追加
    之訴得加以利用，且無害於被上訴人程序權之保障，依首揭
    說明，自應准許，先予說明。
二、本件上訴人主張：
  ㈠被上訴人丙○○於108年2月8日起陸續至上訴人上班之彩券行簽
    注多次，投注期間均穿著便服且騎乘機車至店投注或領取中
    獎獎金，蓄意掩飾未成年人之身分。且投注金額在數十萬元
    不等，使上訴人誤信其具有資力支付簽注款項。然被上訴人
    丙○○明知已無資力繼續投注，卻仍意圖為自己不法之利益，
    基於詐欺得利之犯意，於108年4月8日至10日間，以通訊軟
    體LINE訊息指示上訴人先代為投注運動彩券，並向上訴人佯
    稱會拿錢到店內結帳，投注金額遂先由上訴人與負責人江秀
    哖支付彩券公司完畢，惟丙○○不斷失利，最後才坦承無法清
    償簽注金額，經計算賒欠之投注金額與中獎金額兩相扣除，
    共詐得318萬1850元，造成上訴人財產上之損害。被上訴人
    甲○○、丁○○為丙○○之法定代理人。依民法第184條第1項、第
    187條之規定，被上訴人3人應負連帶損害賠償責任，是先位
    求為命被上訴人3人連帶給付上訴人318萬1850元，及自起訴
    狀繕本送達翌日（即108年8月20日）起至清償日止，按年利
    率5%計算利息之判決。又被上訴人丙○○至彩券行簽注運動彩
    券，與彩券行間有消費性契約關係。丙○○雖為未成年人，惟
    其有如前所述之行使詐術行為，依民法第83條規定，所為之
    法律行為仍屬有效，自應履行契約給付投注款318萬1850元
    。上訴人依被上訴人丙○○指示下注之投注款，均已先由上訴
    人與彩券行負責人支付，彩券行負責人再就其對被上訴人丙
    ○○之債權讓與上訴人，上訴人因而有對被上訴人丙○○依契約
    請求之權利。若認契約無效，被上訴人丙○○受有投注運動彩
    券金額318萬1850元之利益，並造成上訴人之損害，其追加
    依不當得利規定，請求被上訴人丙○○返還，是備位請求被上
    訴人丙○○應給付上訴人318萬1850元，及自起訴狀繕本送達
    翌日起至清償日止，按年利率5%計算之利息。原審為其敗訴
    之判決，尚有未合，因此提起上訴。
　㈡上訴聲明：
　　先位聲明：⒈原判決廢棄。⒉被上訴人3人應連帶給付上訴人3
    18萬1850元，及自起訴狀繕本送達翌日(即108年8月20日)起
    至清償日止，按年利率5%計算之利息。⒊上訴人願供擔保，
    請准宣告假執行。
　　備位聲明：⒈原判決廢棄。⒉被上訴人丙○○應給付上訴人318
    萬1850元，及自起訴狀繕本送達翌日(即108年8月20日)起至
    清償日止，按年利率5%計算之利息。⒊願供擔保，請准宣告
    假執行。
三、被上訴人則抗辯：
　㈠被上訴人丙○○曾多次著高中運動服至彩券行下注。且因丙○○
    未滿18歲，遂將自己購買之機車登記於彩券行員工龔竟銨之
    名下，彩券行之員工既已明知丙○○為高中生未滿18歲，則身
    為彩券行老闆之上訴人實難諉為不知，是丙○○並無施用詐術
    蓄意隱瞞其未滿18歲之身分。且丙○○之所以能在該彩券行下
    注如此龐大之金額，應為上訴人同意，顯見上訴人應清楚丙
    ○○之經濟狀況及履約可能性，仍自願承擔簽注款項無法收回
    之風險，難認上訴人有何陷於錯誤之情形。是丙○○應不成立
    侵權行為責任，被上訴人甲○○、丁○○自無庸依民法第187條
    第1項規定負連帶賠償責任。
　㈡丙○○於彩券行簽單下注之行為時，係限制行為能力人，其未
    得法定代理人甲○○、丁○○之事前同意即逕自與彩券行成立簽
    注運動彩券之消費性契約，亦未獲法定代理人事後承認，則
    該消費性契約應屬無效，丙○○自無庸負擔契約責任。又上訴
    人自稱若丙○○有簽單下注，都會拍照以LINE供核對內容，而
    互核LINE對話紀錄，上訴人未拍照予丙○○確認之部份，疑似
    為上訴人逕行下注，逐一比對後，應認為實際下注金額與中
    獎金額扣除後之差額為151萬8000元，而非上訴人主張之318
    萬1850元。
  ㈢聲明：上訴駁回。
四、兩造不爭執事實：
  ㈠被上訴人丙○○為90年8月生，於108年4月8日至10日間向上訴
    人投注運動彩券時為未成年人。被上訴人甲○○、丁○○為丙○○
    之父母，為丙○○之法定代理人。
　㈡原證1之LINE訊息紀錄(原審卷第93-125頁)均為被上訴人丙○○
    與上訴人之對話，「亭亭」是上訴人、「江」是被上訴人丙
    ○○。
　㈢上訴人於108年4月8至10日間均依被上訴人丙○○LINE訊息指示
    投注運動彩券，簽注金額均由上訴人及彩券行負責人陳秀哖
    所墊付，而陳秀哖已將自己部份之債權讓與上訴人(原審卷
    第339頁)。
  ㈣龔竟銨於被上訴人丙○○簽注時為彩券行之工讀生。  
  ㈤被上訴人丙○○有以龔竟銨之名義購買機車(MVY-6222號普    
  通重型機車、原審卷第297頁)。
  ㈥被上訴人丙○○經臺灣嘉義地方法院於109年2月12日以109年度
    少護字第28號審理認丙○○觸犯刑法第339條第2項詐欺得利之
    刑罰法律而應予訓誡，並予以假日生活輔導。
五、兩造爭執之事項：
  ㈠被上訴人丙○○簽注運動彩券的金額扣除中獎金額後，尚    
  積欠上訴人多少錢？
  ㈡被上訴人丙○○是否有對上訴人施用詐術，使上訴人誤認    
  其為有行為能力人或已得法定代理人允許簽注運動彩券？
  ㈢上訴人是否有陷於錯誤，而持續依被上訴人丙○○指示為其簽
    注運動彩券？     
  ㈣被上訴人丙○○與上訴人簽注運動彩券之消費性契約效力    
  為何？
　㈤上訴人依不當得利之法律關係請求被上訴人給付，有無理   
   由？
  ㈥上訴人就其主張之損害發生或擴大之原因，是否與有過失？
六、本院之判斷：
　㈠被上訴人丙○○簽注運動彩券的金額扣除中獎金額後，尚積欠
    上訴人多少錢？
   ⒈上訴人主張被上訴人丙○○於108年4月8日至10日間，以LINE
     通訊軟體指示彩券行內擔任店長之上訴人為其簽注共計金
     額785萬1050元之運動彩券，當中中獎金額達466萬9200元
     ，兩相扣除後尚有318萬1850元，業據其提出簽注單及兌獎
     明細在卷可稽（見原審卷第353至479頁）。
   ⒉被上訴人丙○○爭執上開簽注單並非全然為其所投注，抗辯其
     實際賒欠金額應僅有151萬8000元等語。經查丙○○於原審法
     院108年度少調字第169號案件（下稱另案）108年7月9日審
     理時，陳稱：「最後一次輸了300多萬元；初步估算積欠上
     訴人下注金額約300多萬元；對積欠318萬1850元，表示不
     爭執」（見該日筆錄第2-4頁）。於108年10月16日審理時
     ，陳稱：「對上訴人提告尚積欠3,181,850元，其表示陳述
     意見同前」等語（見該日筆錄第2頁）。被上訴人雖抗辯兩
     造於少年事件審理中，因上訴人自稱若丙○○有簽單下注，
     都會拍照並LINE給丙○○核對內容，而丙○○就其之LINE對話
     紀錄互核以觀，並無簽單之運動彩券之拍照內容，丙○○承
     認有下注部分，係彩券行都有翻拍運動彩券之下單予丙○○
     核對，而否認部分係彩券行未拍照于丙○○確認，故此否認
     之部分，疑似為彩券行逕行下注。是以丙○○就此部分對帳
     後，認為有實際下注金額與中獎金額扣除後151萬8000元，
     此經少年法庭所認定等情(詳見另案卷二第403-411頁、原
     審卷第305-313頁）。然原法院109年度少護字第28號審理
     筆錄節，係認丙○○積欠彩券行至少151萬8000元，並未明確
     確認金額。又觀諸丙○○與上訴人於108年4月10日15時57分
     、16時04分之LINE訊息：「亭亭共-0000000，江好」（見
     原審卷第122頁）。且其2人事後LINE之對話，並未對上述
     之金額有所爭議（見原審卷第122-128頁）。再者，上訴人
     就被上訴人丙○○108年4月8日至4月10日簽注明細，其中4月
     8日編號45-53部分及4月9日及10日全部有相對應之彩券影
     本在卷可參（見原審卷第327-337頁、第341頁、第357-479
     頁）。而108年4月8日簽注附表編號1-44(見原審卷第327頁
     ），係上訴人就該部分彩券透過爆米發運動彩券行代為下
     單，經教育部依據威剛科技股份有限公司109年7月10日威
     字第2020086號函檢附銷售兌獎明細表在卷可參（見本院卷
     第124頁），其中編號36-39之彩券無號碼記載，上訴人主
     張係上訴人依被上訴人丙○○之意思，委託位於雲林縣斗六
     市之「爆米發運動彩券行」代為下注，並提出有被上訴人
     丙○○與上訴人之對話，被上訴人丙○○稱「補到250就好，沒
     那麼多可以輸哈哈」，因單注最高金額為5萬元，被上訴人
     丙○○於108年4月8日上午11時47分稱補到250係指補到250萬
     元，上訴人於11時48分傳下注完成之彩券予被上訴人丙○○
     確認(除第一張外，後面仍有數張彩券)，被上訴人丙○○又
     稱「有嗎有補到嗎」，上訴人即傳下注之張數及總額之電
     腦畫面予被上訴人丙○○確認，此有被上訴人丙○○與上訴人
     之對話紀錄可稽（見本院卷第153-161頁)。由上開上訴人
     與被上訴人line對話內容即可證明，被上訴人丙○○確實有
     於108年4月8日上午11時47分下注250萬元購買運動彩券。
     故教育部雖無法得知彩券編號，仍無礙被上訴人丙○○確實
     有購買編號36-39之彩券。其後如前述丙○○與上訴人於108
     年4月10日15時57分、16時04分之LINE訊息：「亭亭共-000
     0000，江好」），其2人事後LINE之對話，並未對上述之金
     額有所爭議（見原審卷第122-128頁），再佐以被上訴人丙
     ○○有簽注運動彩券之習慣，對於投注結果盈虧應自知甚詳
     ，更無可能對於相差一倍以上之投注金額予以承認。被上
     訴人丙○○簽注運動彩券的金額扣除中獎金額後，尚積欠上
     訴人318萬1850元，應堪認定。
　㈡被上訴人丙○○是否有對上訴人施用詐術，使上訴人誤認其為
    有行為能力人而讓其簽注運動彩券？
    ⒈被上訴人丙○○為90年8月生，於108年4月8日至10日間向上
      訴人投注運動彩券時為未成年人，為兩造所不爭執（見原
      審卷第211-212頁），核屬為真。
　　⒉證人江旻諺於原審證稱：「我有陪丙○○去過上訴人經營的
      彩券行，因為簽注站在學校旁邊，他一放學就會找我去簽
      ，有時候穿制服，有時候穿運動服，他都是找老闆簽注。
      」等語（見原審卷第235頁）。佐以上訴人與被上訴人丙○
      ○間LINE訊息如下紀錄內容（見原審卷第113至114、124頁
      ）：
     ⑴108年4月8日：
       17：29 亭亭 明天只有兌獎100可下。
       17：30 江   好我明天放學過去結，5點多你在店嗎？
       17：30 亭亭 嗯。
       17：30 江   明天早上的課沒有辦法翹，我會帶250，會
                  一次結完。
       17：31 亭亭 好。
     ⑵108年4月8日：
       20：20 亭亭 今天的轉帳額度200上限用完了，勉強湊幾
                  十萬。
       20：24 江   不然明天早上我叫安安拿過去，只是要7點
                  多。
       20：26 亭亭  來得及？
       20：26 江   還是早上我拿過去6.7點那邊，我7：30要 
                    進學校。
       20：26 亭亭 那我7點來開門存錢。
       20：27 江   我要7點初才會到喔。
       20：27 亭亭 好。
       20：28 江   我先拿70勝下不夠我放學再去領。
       20：28 亭亭 好。
    ⑶108年4月11日：
       24：08 亭亭 我幾乎營業的成本都沒有了。
       24：08 江   不好意思。
       24：08 亭亭 沒有關係。
       24：08 江   我會儘快處理的。
       24：08 亭亭 算是對我自己的處罰。
       24：09 亭亭 太相信你們這些小朋友。
    ⑷依上對話，足證上訴人對於被上訴人丙○○之外觀穿著、生
      活作息均有一定程度的了解，應明知或可得而知被上訴人
      丙○○是學生身分，為未成年人而屬於限制行為能力人，否
      則不會出現放學過去結、太相信你們這些小朋友等對話。
   ⒊證人即彩券行之工讀生龔竟銨雖於原審證稱：一開始認識丙
     ○○時，不會認為他是學生等語（見原審卷第234頁）。然綜
     觀證人龔竟銨所有證詞內容，均未見證述丙○○有任何偽裝
     成有行為能力人之施用詐術行為，是上開證稱僅為證人龔
     竟銨之主觀個人認知。且證人龔竟銨尚證稱：曾協助丙○○
     簽注及兌換中獎之運動彩券（見原審卷第230、233頁），
     惟發行機構、受委託機構及經銷商，不得銷售運動彩券或
     支付獎金予未成年人（運動彩券發行條例第13條第1項），
     是證人龔竟銨之行為已有違法之疑慮，自難以期待其對於
     「上訴人是否知悉丙○○為未成年人」一事能有客觀中立之
     證述。故證人龔竟銨之證詞，尚難足採。
   ⒋反觀被上訴人丙○○主張證人龔竟銨曾鼓勵其購買機車，但因
     自身未滿18歲，而當時證人龔竟銨已滿18歲，遂將購買之
     機車登記於證人龔竟銨名下，並提出機車行車執照影本1張
     在卷足憑（見原審卷第297頁），此復為上訴人表示沒有意
     見（見原審卷第487頁）。益證代理上訴人發售及兌換運動
     彩券之證人龔竟銨顯然清楚丙○○為未成年人，而屬於限制
     行為能力人之身分。
   ⒌被上訴人丙○○在另案於108年10月16日審理時陳稱：「在簽
     注時就知道如果輸了，沒有辦法付錢給上訴人」等語（見
     該日筆錄第3頁）。再佐以被上訴人丙○○於108年4月8日10
     時16分許早已積欠金額高達70萬0600元，卻仍持續指示上
     訴人為其投注，期間更向上訴人表示補到250萬元，惟僅於
     翌（9）日攜帶70萬元現金至店內結清部份欠款，嗣後雖有
     再向上訴人表示要帶350萬元現金清償積欠款項，然卻遲未
     履行，反倒於後續仍不斷地以LINE訊息指示上訴人為其投
     注，直至108年4月10日上訴人將結算結果共積欠高達318萬
     1850元予以告知後，方表示無力清償，請求分期付款等情
     ，有被上訴人丙○○與上訴人之LINE對話紀錄在卷可憑（見
     原審卷第110至122頁）。雖丙○○於被訴詐欺，原法院少年
     法庭認丙○○為民國00年0月0日生，行為時為12歲以上18歲
     未滿之少年。其每月零用金僅約為3000至4000元，明知若
     簽注運動彩券金額過高，將無足夠資力負擔，竟基於意圖
     為自己不法所有之詐欺得利接續犯意，自108年4月8日起至
     108年4月10日止，以傳送LINE方式，向上訴人下注運動彩
     券，並與上訴人當日結清簽注金額，致上訴人陷於錯誤，
     即依丙○○之指示協助下注，丙○○因而獲有簽注運動彩券之
     利益至少151萬8000元等情。然該認定不能拘束本院。而由
     前揭各情，丙○○為未成年之學生，而學生並無資力僅父母
     給與零用錢，此為眾所週知之事實，且運動彩券發行條例
     第13條第1項明定，發行機構、受委託機構及經銷商，不得
     銷售運動彩券或支付獎金予未成年人。而如前所述，上訴
     人難委為不知被上訴人丙○○係未成年之學生，為無資力之
     人，此由被上訴人丙○○簽注之過程，並大部分未支付現金
     ，而係以簽中之金額抵充簽注金，亦可證上訴人是知悉丙○
     ○並無資力支付高額之簽注金。
   ⒍基上各情，被上訴人丙○○簽注運動彩券時係未滿18歲未成年
     人之學生，上訴人亦知悉此事實，而上訴人在運動彩券經
     銷商任職，其應知未成年人不得簽注運動彩券。是被上訴
     人丙○○並未隱瞞其為高中學生之身分，而一般高中學生，
     並無數百萬元之經濟能力，上訴人任職運動彩券行，應有
     相當之社會經驗，對此事實應所明知。可證上訴人明知被
     上訴人丙○○係未成年人之學生，並無數百萬元之經濟能力
     ，亦不得簽注運動彩券，上訴人猶不斷任由被上訴人丙○○
     簽注運動彩券，並累積積欠至3百多萬元無法清償，難認被
     上訴人丙○○有對上訴人施用詐術，而使上訴人誤認其為有
     行為能力及有資力之人，而讓其簽注運動彩券之情事。故
     上訴人主張被上訴人丙○○蓄意隱瞞高中學生身分，且持有
     鉅額資金投注，主張其有施用詐術，有詐欺之行為云云，
     要無足採。
 ㈢上訴人是否有陷於錯誤，而持續依被上訴人丙○○指示為其簽注
   運動彩券？
  ⒈上訴人在另案於108年10月16日審理時證稱：「丙○○來來去去
    領的現金將近100多萬，中間過程他確實曾經有贏400多萬。
    他若有兌獎會先寄放現金，再給付部份的現金或扣除中獎的
    金額以供下注，寄放的現金不一定會超過簽注金。另外他是
    用LINE跟我們下注，若我們沒有按照他的指示下注，如果他
    有中也是會來跟我們領獎，這種情況下，我們只好依其指示
    下注。他當天會跟我們說結清的時間，若他不來結清，我們
    就不會讓他再下注，但他於108年4月9日有簽注190萬，中了
    200萬，所以他就沒有拿現金過來，但他晚上還有下注45萬
    元，累積放在彩券行的金額大概3、40萬元。其實他簽注的
    中間，都有來結清，是最後108年4月10日的場中投注，丙○○
    一直下注，才會積欠318萬1850元。」等語（見該日筆錄第6
    -7頁）。而觀諸被上訴人丙○○自108年3月27日至同年4月7日
    間指示上訴人投注過程中，多有中獎數十萬元的紀錄，更曾
    於108年4月7日向上訴人領取中獎現金27萬7718元，期間兩
    人的交易過程情節，亦均核與上訴人前開證述相符，有被上
    訴人丙○○與上訴人之LINE對話紀錄在卷可考（見原審卷第93
    至108頁）。又上訴人復自承被上訴人丙○○自108年2月8日起
    即陸續向上訴人簽注多次（見原審卷第9頁），故兩人已固
    定維持此種投注交易模式達2個月之久，堪以認定。是上訴
    人乃係本於過往與被上訴人丙○○之投注交易型態及交易之經
    驗，而自願持續依被上訴人丙○○之指示為其簽注運動彩券，
    難謂其有陷於錯誤而依被上訴人丙○○指示而簽注之情形。
　㈣按因故意或過失，不法侵害他人之權利者，負損害賠償責任
    。故意以背於善良風俗之方法，加損害於他人者亦同，民法
    第184條第1項定有明文。如前所述，被上訴人丙○○並無蓄意
    隱瞞高中學生身分，或佯稱其有資力，而對上訴人施用詐術
    ，而上訴人明知被上訴人丙○○係未成年人之學生，並無數百
    萬元之經濟能力，及知悉未成年人不得簽注運動彩券。且上
    訴人本於過往與被上訴人丙○○之投注交易型態及交易之經驗
    ，持續依被上訴人丙○○之指示為其簽注運動彩券，難謂其有
    陷於錯誤而依被上訴人丙○○指示而簽注之情形。是被上訴人
    丙○○之簽注行為，難認構成詐欺罪，而無不法侵害可言，自
    與侵權行為之要件未合。故被上訴人丙○○不負民法第184條
    之侵權責任，從而上訴人主張被上訴人丙○○行為成立詐欺，
    被上訴人甲○○、丁○○依民法第187條第1項應與丙○○連帶負損
    害賠償，而先位請求被上訴人3人應連帶給付318萬1850元及
    法定遲延利息，為無理由。
㈤被上訴人丙○○與上訴人簽注運動彩券之消費性契約效力為何？
   ⒈按限制行為能力人未得法定代理人之允許，所訂立之契約，
      須經法定代理人之承認，始生效力，此為民法第79條所明
      定。限制行為能力人用詐術使人信其為有行為能力人或已
      得法定代理人之允許者，其法律行為為有效，民法第83條
      固定有明文。而查被上訴人丙○○係90年8月出生，於108年
      4月8日至10日間向上訴人簽注運動彩券時，係17歲之未成
      年人，為限制行為能力人，其向上訴人投注購買運動彩券
      之法律行為係屬契約行為，依上開民法規定，應得法定代
      理人允許或承認方生效力，而被上訴人丙○○之法定代理人
      表示未予事前允許，且事後亦不為承認，有被上訴人甲○○
      寄送予上訴人之存證信函附卷可佐（見原審卷第133頁）
      。另被上訴人丙○○得以持有大筆資金投注之背後原因多種
      ，尚無法逕認定資金來源為其法定代理人所供給，而推論
      其投注運動彩券之行為已得法定代理人之事前允許，上訴
      人復無法提出證據證明被上訴人丙○○之法定代理人曾為允
      許購買運動彩券之表示，且被上訴人丙○○亦未行使詐術讓
      上訴人相信其為有行為能力之人，
      已如前述。是被上訴人丙○○購買運動彩券之法律行為，因
      其法定代理人未予事前允許或事後承認，即不生效力。則
      上訴人依消費性契約法律關係，請求被上訴人丙○○履行契
      約給付投注款318萬1850元，當無理由。
　 ㈥上訴人依不當得利之法律關係請求被上訴人給付，有無理由
      ?
     ⒈按無法律上之原因而受利益，致他人受損害者，應返還其
       利益。雖有法律上之原因，而其後已不存在者，亦同。
       民法第179條定有明文。
　　 ⒉如前所述，被上訴人丙○○向上訴人購買運動彩券之法律行
       為，因其法定代理人未予事前允許或事後承認而不生效
       力。即被上訴人與上訴人間無法律上原因，然被上訴人
       丙○○因而獲有簽注運動彩券之利益318萬1850元，上訴人
       因而受有損害，則上訴人依不當得利之法律關係請求被
       上訴人丙○○給付318萬1850元，為有理由，應予准許。
　 ㈦上訴人就其主張之損害發生或擴大之原因，是否與有過失？
        　 
　　 按損害之發生或擴大，被害人與有過失者，法院得減輕賠
     償金額，或免除之。重大之損害原因，為債務人所不及知
     ，而被害人不預促其注意或怠於避免或減少損害者，為與
     有過失。民法第217條第1項固有明文。但此規定，其適用
     範圍於侵權行為與債務不履行所生損害賠償之債，不當得
     利並前揭過失相抵規定之適用。本件上訴人既依不當得利
     之法律關係為請求，而屬有據，本院自無庸再予審酌，上
     訴人是否與有過失，附此說明。   
七、綜上所述，上訴人先位依侵權行為損害賠償請求權之法律關
    係，請求被上訴人3人連帶給付318萬1850元，備位依消費性
    契約之法律關係，請求被上訴人丙○○給付318萬1850元  ，
    及均自起訴狀繕本送達翌日起至清償日止，按年利率5%計算
    之利息，均無理由，應予駁回。上訴人之訴既經駁回，其假
    執行之聲請，已失所附麗，應併予駁回。從而原審為上訴人
    敗訴之判決，並駁回其假執行之聲明，並無不當，上訴論旨
    指摘原判決不當，求予廢棄改判，為無有理由，應駁回其上
    訴。又上訴人追加備位依不當得利之法律闗係，請求被上訴
    人丙○○給付318萬1850元為有理由，因上訴人於本院始追加
    不當得利之法律關係(見本院109年5月6日準備程序筆錄，本
    院卷第73頁)，則其請求自109年5月7日起，至清償日止按年
    息百分之五計算之利息，為有理由，應予准許，逾此範圍之
    利息請求為無理由，應予駁回。又上訴人及被上訴人丙○○均
    陳明願供擔保宣告准免假執行，就上訴人勝訴部分，經核均
    無不合，爰分別酌定相當擔保金額准許之。上訴人敗訴部分
    其假執行之聲請已失所依附，應予駁回。
八、本件事證已臻明確，兩造其餘之攻擊或防禦方法及所用之證
    據，經本院斟酌後，認為均不足以影響本判決之結果，爰不
    逐一論列，附此敘明。
九、據上論結，本件上訴為無理由，追加之訴為一部有理由，一
    部無理由，依民事訴訟法第449條第1項、第78條、第79條、
    第463、第390條第2項、第392條第2項，判決如主文。
中　　華　　民　　國　　109 　年　　12　　月　　8 　　日
                  民事第一庭    審判長法  官  丁振昌

                                      法  官  蔡孟珊

                                      法  官  李素靖
上為正本係照原本作成。
丙○○、甲○○如不服本判決，應於收受送達後20日內向本院提出上
訴書狀，其未表明上訴理由者，應於提出上訴後20日內向本院補
提出理由書狀（均須按他造當事人之人數附繕本），上訴時應提
出委任律師或具有律師資格之人之委任狀；委任有律師資格者，
另應附具律師資格證書及釋明委任人與受任人有民事訴訟法第46
6條之1第1項但書或第2項（詳附註）所定關係之釋明文書影本。
如委任律師提起上訴者，應一併繳納上訴審裁判費。
甲○○、丁○○不得上訴。
中　　華　　民　　國　　109 　年　　12　　月　　8 　　日

                                      書記官  高曉涵
【附註】
民事訴訟法第466條之1：
⑴對於第二審判決上訴，上訴人應委任律師為訴訟代理人。但上
  訴人或其法定代理人具有律師資格者，不在此限。
⑵上訴人之配偶、三親等內之血親、二親等內之姻親，或上訴人
  為法人、中央或地方機關時，其所屬專任人員具有律師資格並
  經法院認為適當者，亦得為第三審訴訟代理人。
民事訴訟法第466條之2第1項：
  上訴人無資力委任訴訟代理人者，得依訴訟救助之規定，聲請
  第三審法院為之選任律師為其訴訟代理人。